臺灣臺北地方法院民事簡易判決
110年度北簡字第19988號
原      告  楊美女  

訴訟代理人  王世宬  

            簡聖紘  

被      告  洪美雲  



上列當事人間請求給付會款事件，本院於中華民國111年5月27日
言詞辯論終結，本院判決如下︰
    主      文
原告之訴駁回。
訴訟費用由原告負擔。
    事實及理由
一、原告主張：原告與被告於民國100年至103年間，為民間互助
    會的會首會員之關係，被告分別跟原告及訴外人蔡大哥(綽
    號蔡頭，下稱蔡頭)的3個互助會，原告是2個互助會的會首
　　，而被告是會員，在期間內都已經標走活會，另外1個互助
    會會首是蔡頭，原告與被告均跟其互助會，惟被告係由原告
    介紹而加入，故蔡頭要求原告就被告會費為擔保。詎被告參
    與過多互助會，資金不足支應，頻頻向原告借款支應，所借
    之款項如下：1.原告幫被告墊付，其參與原告互助會之會款
    新臺幣(下同)287,000元。2.被告另向原告兒子王世晟借款6
    萬元。3.原告代墊付被告參與蔡頭互助會之會款12萬元，總
    計向原告借款共467,000元。被告分別於103年7月31日起至1
    06年7月31日止，清償287,000元，及於106年9月28日起至10
    6年12月31日止，清償6萬元，尚積欠借款12萬元未償。爰依
    法提起本件訴訟等語。並聲明：被告應給付原告12萬元，及
    自起訴狀繕本送達翌日起至清償日止，按週年利率10%計算
    之利息。
二、被告則以：被告從未跟過原告之任何互助會，而係原告曾與
    被告媳婦楊雅婷共同成為被告之互助會之一會，而該互助會
    被告僅有其中52,200元為101年3月至10月被告積欠之會款，
    並早已支付完畢，是以原告所稱被告欠其287,000元之會款
    絕非事實。且依原告自行提出之資料，上面亦記載原告是半
    個會，被告積欠之會款金額亦記載為52,200元。又原告稱其
    替被告償還被告積欠蔡頭之互助會會款12萬元，惟被告從未
    跟過蔡頭的互助會，原告亦未提出任何被告積欠蔡頭會款之
    證明，以及原告為被告向蔡頭清償之證據，且觀原告所提出
    之12萬元支票影本，其上之發票人為訴外人陳正宗而非被告
    ，與被告之會款自無關聯。縱依原告所提證據，認被告應返
    還287,000元之款項予原告，惟實際上被告早已依約每月清
    償原告7,000元至1萬元，共還款317,000元予原告，被告對
    原告自未有任何債務，就被告額外給付3萬元，乃係因被告
    固定還款予原告，因一時未察已全部清償，故多匯了3萬元
    予原告。再觀原告提出之借據，被告於103年7月25日所積欠
    原告全部債務共287,000元，其中即包含103年7月30日，原
    告替被告償還12萬元予蔡頭之借款，顯見該筆12萬元已算入
    被告所積欠原告287,000元之債務中。故原告所請求之12萬
    元應係指此筆款項，惟被告早已將上開12萬元連同其他債務
    ，一共給付317,000元予原告，原告自不得再向被告請求上
    開12萬元款項。縱認原告請求被告返還會款有理由，兩造間
    既未就債務之利息利率有所規定，依民法第203條規定，原
    告自僅能向被告請求自起訴狀繕本送達翌日起至清償日止
　　，按週年利率5%計算之利息等語，資為抗辯。並聲明：原告
    之訴駁回。
三、按當事人主張有利於己之事實者，就其事實有舉證之責任，
    民事訴訟法第277條前段定有明文。所謂舉證係指就爭訟事
    實提出足供法院對其所主張者為有利認定之證據而言，若所
    舉證據，不能對其爭訟事實為相當之證明，自無從認定其主
    張為真正。次按請求履行債務之訴，除被告自認原告所主張
    債權發生原因之事實外，應先由原告就其主張此項事實，負
    舉證之責任，必須證明其為真實後，被告於其抗辯事實，始
    應負證明之責任，此為舉證責任分擔之原則(最高法院43年
    度台上字第377號判決意旨參照)。本件原告主張其代墊付被
    告參與蔡頭互助會之會款12萬元云云，惟為被告所否認，揆
    諸前揭說明，應由原告就其代墊付12萬元會款之事實負舉證
    責任。經查，原告固提出支票乙紙影本為證（見本院卷第81
    頁)，惟該支票之並非被告所開立，且金錢往來之原因多種
　　，是並無法僅以該支票之開立之事實，即得證明原告有代墊
    付被告參與蔡頭互助會之12萬元會款。又原告雖聲請傳喚證
    人王世宬，惟原告於本院審理時陳明證人王世晟係要證明有
    跟會之事實（見本院卷第137頁），是證明王世晟既未能證
    明原告有代墊付被告之12萬元會款，故本院認並無傳喚證人
    王世宬之必要，而原告復未提出其他證據予以證明，是原告
    此部分之主張，即屬無據。
四、綜上所述，原告提起本件訴訟，請求被告給付12萬元，及自
    起訴狀繕本送達翌日起至清償日止，按週年利率10%計算之
    利息，為無理由，應予駁回。
五、本件事證已臻明確，兩造其餘之攻擊或防禦方法及未經援用
    之證據，經本院斟酌後，認為均不足以影響本判決之結果，
    爰不逐一詳予論駁。又原告雖聲請傳喚證人即王世宬，惟王
    世宬並無法證明原告有代墊付被告之12萬元會款，故本院認
    並無傳喚證人王世宬之必要，併予敘明。    　　　　　
六、訴訟費用負擔之依據：民事訴訟法第78條。
中　　華　　民　　國　　111 　年　　6 　　月　　17　　日
　　　　　　　  　       臺北簡易庭　
　　　　　　　　　            法　    官　郭美杏
以上正本係照原本作成。
如不服本判決，應於判決送達後20日內向本院（臺北市○○○路
0 段000 巷0 號）提出上訴狀。（須按他造當事人之人數附繕本
）。如委任律師提起上訴者，應一併繳納上訴審裁判費。
中　　華　　民　　國　　111 　年　　6 　　月　　17　　日
            　　　　　　　　　書　記　官  林玗倩